【裁判字號】    99,易,42
【裁判日期】    990331
【裁判案由】    詐欺
【裁判全文】
臺灣臺北地方法院刑事判決                99年度易字第42號
公  訴  人  臺灣臺北地方法院檢察署檢察官
被      告  甲○○
上列被告因詐欺案件，經檢察官提起公訴（98年度偵字第27724
號），本院判決如下：
    主    文
甲○○幫助共同意圖為自己不法之所有，以詐術使人將本人之物
交付，處有期徒刑肆月，如易科罰金，以新臺幣壹仟元折算壹日
。
    事    實
一、甲○○明知社會上詐騙案件層出不窮，並依一般社會生活之
    通常經驗，可預見將自己之銀行帳戶存摺、金融卡併密碼等
    物品交付他人使用，將遭詐騙集團利用作為人頭帳戶，便利
    詐騙集團成員得詐使不特定之被騙民眾將款項匯入該人頭帳
    戶並提領，達到詐騙集團成員隱匿身分之效果而增加查緝困
    難。然竟基於幫助詐騙集團意圖為自己不法之所有，以詐術
    使人將本人或第三人之物交付之未必故意，於如附表一「交
    付詐騙集團時間地點與接洽對象欄」所示時間、地點，將其
    所申辦如附表一所示之帳戶（下稱本案帳戶）存摺、提款卡
    併密碼，交付與屬詐騙集團一份子，和詐騙集團成員間有詐
    欺犯意聯絡、行為分擔的真實年籍、姓名均不詳之成年人。
    之後，該等詐騙集團成員旋共同基於前開詐欺犯意聯絡，推
    由不詳成年成員，利用甲○○所提供之本案帳戶，為附表二
    所示詐騙行為（被害人、被詐騙時間、施用之詐術、被害人
    匯款時間、匯款金額、匯入帳戶等，均詳如附表二所載）。
二、案經洪誌陽訴由臺北縣政府警察局板橋分局報告臺灣板橋地
    方法院檢察署呈請臺灣高等法院檢察署令轉臺灣臺北地方法
    院檢察署檢察官偵查起訴。
    理    由
壹、程序方面：被告甲○○對於公訴人提出之證據資料，均不爭
    執其證據能力，本院審酌該等言詞供述及書面作成時之狀況
    ，並無不宜作為證據之情事，依刑事訴訟法第一百五十九條
    之五第二項規定，得作為證據。
貳、實體方面：
一、訊據被告固坦認於附表一所示時、地開設本案帳戶，此有附
    表一帳號欄所示開戶資料在卷可稽，足以擔保被告前述任意
    性自白與事實相符。惟被告矢口否認有何幫助詐欺取財犯行
    ，辯稱：伊係為了要應徵工作，才會提供存摺影本、提款卡
    併密碼云云。
二、經查：上開被告之犯罪事實，有下列證據可證：
  (一)被告自承開立本案帳戶並自願交付他人。
  (二)附表二證據欄所示之證據，證明證人即告訴人洪誌陽（下逕
    稱其名）遭詐後，本案詐騙集團係要求渠等將款項匯入被告
    所開立之本案帳戶等事實。
  (三)參以，金融存款帳戶，事關存戶個人財產權益之保障，若與
    存戶之提款卡併密碼結合，重要性、私密性更形提高，除非
    本人或與本人具密切親誼關係者，難認有何正當理由可自由
    流通。稍具通常社會歷練與經驗法則之人，亦均有應妥為保
    管該等物品，縱有特殊情況，致須將該等物品交付與自己不
    具密切親誼之人時，亦必深入瞭解該他人之可靠性與用途，
    並慎重查證對方之真實年籍、聯絡方式等的認知。而臺灣地
    區目前詐騙行為橫行，此情於被告交付帳戶與本案詐騙集團
    成員時，早迭經報章、媒體與政府單位報導宣傳明確，稍具
    普通常識均能知悉。被告又非矇懂愚昧之人，豈會如被告所
    辯：”對方說工作薪資匯款需要”，就不詳細確認該成員之
    年籍資料而率爾對本案詐騙集團成員言聽計從？且被告供稱
    當時是在「高雄市火車站前麥當勞」與詐欺集團成員見面應
    徵並交付本案帳戶云云。然正常之應徵工作，多會至該公司
    商號之營業處所、其他公開徵才之場所，有專人按一定流程
    予以面試或商談。抑或投遞履歷、書面審核。豈會約在「麥
    當勞旁」，見面後只被要求提供帳戶而不做其他徵才應有之
    交涉？被告表示其曾應徵過六、七個工作（本院卷第二八頁
    參照），對上開流程必有認識。怎會毫無防備交付本案帳戶
    ？再者，被告自稱將本案帳戶交付詐欺集團成員後，該人就
    失去聯絡，伊沒想太多，故未通知銀行，並把廣告資料丟棄
    云云（臺灣臺北地方法院檢察署九十八年度偵字第二七七二
    四號卷第五頁、偵查卷第本院卷第二七頁背面參照）。但果
    若因找工作交付重要個人資料後，對方不見蹤影，通常一般
    人應會心生懷疑或猛然警覺，迅速辦理該帳戶之停用手續或
    向警備案俾便追查，惟被告竟然放任不予追究，且將當時所
    謂應徵工作的報紙廣告與其他追查資料一併丟棄。被告辯稱
    更難令人遽信。
  (四)綜上所述，事證明確，被告所辯不足採信，犯行洵堪認定。
三、按刑法上之幫助犯，係對於犯罪與正犯有共同之認識，而以
    幫助之意思，對於正犯資以助力，而未參與實施犯罪之行為
    者而言。是如未參與實施犯罪構成要件之行為，且係出於幫
    助之意思提供助力，即屬幫助犯，而非共同正犯。查被告將
    附表一所示各帳戶存摺等物交付本案詐騙集團成員之行為，
    僅屬予本案詐騙集團成員詐欺犯行之助力，所實施者尚非屬
    構成要件之行為，又被告乃預見該等詐騙集團成員蒐集帳戶
    可能作為不法所用，但縱使如此亦不違背其本意，屬未必故
    意。核被告所為，係犯刑法第三十條第一項前段、第三百三
    十九條第一項詐欺取財罪之幫助犯。又按，被告所幫助之成
    年詐騙集團成員間，有犯意聯絡行為分擔，屬共同正犯，此
    經蒞庭檢察官當庭更正，依檢察一體原則，自屬公訴範圍，
    本院亦依刑事訴訟法第九十五條規定諭知被告俾其防禦，附
    此敘明。而被告係幫助詐騙集團實行犯罪行為，為幫助犯，
    爰依刑法第三十條第二項減輕其刑。爰審酌被告犯罪之動機
    、目的、交付之金融機構存摺等文件數量、洪誌陽陷於錯誤
    之原因係亦有過究，及遭詐金額之損害情形、被告不願坦然
    面對所為等及其他一切情狀，量處如主文所示之刑，並諭知
    易科罰金之折算標準，以資儆懲。至於供被告犯本罪所用之
    本案帳戶，已移轉所有權與詐騙集團，非屬被告所有，不符
    沒收要件，不予宣告沒收。
據上論斷，應依刑事訴訟法第二百九十九條第一項前段，刑法第
三十條第一項前段、第二項、第二十八條、第三百三十九條第一
項、第四十一條第一項前段，刑法施行法第一條之一，判決如主
文。
本案經檢察官蒲心智到庭執行職務
中    華    民    國    99    年    3    月     31    日

                  刑事第十庭審判長法  官  蔡坤湖
  
                                  法  官  呂煜仁

                                  法  官  姚念慈
以上正本與原本無異
如不服本判決，得自收受送達之日起十日內，檢具繕本向本院提
出上訴狀上訴於臺灣高等法院。
                                  書記官  劉芸珊
中    華    民    國    99    年    3    月     31    日
 
附錄本案論罪科刑法條全文：
刑法第三百三十九條第一項
意圖為自己或第三人不法之所有，以詐術使人將本人或第三人之
物交付者，處五年以下有期徒刑、拘役或科或併科一千元以下罰
金。

附表一：
┌─┬───────┬──────┬────┬────────┬────────┐
│編│申辦日期      │金融機構名稱│ 戶  名 │帳號            │交付詐騙集團時間│
│號│              │            │        │                │地點與接洽對象  │
├─┼───────┼──────┼────┼────────┼────────┤
│  │九十六年十一月│聯邦商業銀行│甲 ○ ○│00000000│1.時間：九十八年│
│  │二十三日      │股份有限公司│        │五三九二號（開戶│  六月一日至七日│
│  │              │鳳山分行    │        │資料附於臺灣板橋│  前某日時。    │
│  │              │            │        │地方法院檢察署九│2.地點：高雄火車│ 
│  │              │            │        │十八年度偵字第三│  站前麥當勞某處│
│  │              │            │        │○六五七號卷第五│  。            │
│  │              │            │        │三至五四頁）。  │3.對象：某不詳姓│
│  │              │            │        │                │  名之詐騙集團成│
│  │              │            │        │                │  年成員。      │
└─┴───────┴──────┴────┴────────┴────────┘

附表二
┌─┬────┬───────┬───────────┬───────┬──────┐
│編│被害人  │被詐騙時間    │詐騙集團使用之詐術    │匯款時間及受損│證據        │
│號│        │              │                      │金額與匯入帳戶│            │
├─┼────┼───────┼───────────┼───────┼──────┤
│一│洪 誌 陽│九十八年五月二│犯罪集團某姓名不詳成員│1.時間：九十八│1.被害人指述│
│  │        │十九日        │，於ＵＴ網路聊天室自稱│  年六月七日凌│（臺灣板橋地│
│  │        │              │「貞貞」，向被害人框稱│  晨零時二十七│方法院檢察署│
│  │        │              │可以三千元之代價為性交│  分五十六秒、│九十八年度偵│
│  │        │              │易，但須先匯款，後又偽│  四十分五十七│字第三○六五│
│  │        │              │稱需確認身分、電腦操作│  秒、四十四分│七號卷第二一│
│  │        │              │失敗須重新匯款、金融控│  十一秒、六月│至二五頁）。│
│  │        │              │管等原因，框稱被害人已│  八日凌晨零時│2.匯款單據（│
│  │        │              │得標，使被害人陷於錯誤│  四十九分三十│上開偵查卷第│
│  │        │              │匯款。                │  秒、五十一分│二八頁）。  │
│  │        │              │                      │  三十九秒。  │3.附表一所示│
│  │        │              │                      │2.受損金額：共│帳戶交易明細│
│  │        │              │                      │  計新臺幣二萬│（上開偵查卷│
│  │        │              │                      │  元。        │第五五頁、本│
│  │        │              │                      │3.匯入帳戶：附│院卷第一三至│
│  │        │              │                      │  表一所示帳戶│一五頁）。  │
│  │        │              │                      │  。          │            │
└─┴────┴───────┴───────────┴───────┴──────┘

司法院資訊處製作；財團法人民間司法改革基金會備份。
